【裁判字號】    90,訴,119
【裁判日期】    900629
【裁判案由】    偽造有價證券等
【裁判全文】
臺灣臺東地方法院刑事判決                            九十年度訴字第一一九號
    公  訴  人  臺灣臺東地方法院檢察署檢察官
    被      告  己○○
右列被告因偽造有價證券等案件，經檢察官提起公訴（九十年度偵字第五三二號），
本院判決如左：
    主  文
己○○連續意圖供行使之用，而偽造有價證券，處有期徒刑參年陸月。偽造如附表所
示以編號一至六會員名義所分別簽發如附表所示之各該本票；及偽造如附表所示編號
一至四、編號六會員之印章各壹枚均沒收。
    事  實
一、己○○於民國（下同）八十七年八月十五日，在臺東縣臺東市○○路○段五八八
    號住處，自任會首召開每月每會新臺幣（下同）二萬元、內標制、會員連會首計
    二四員、每月十五號開標、底標二千元、得標之會員須簽發面額二萬元本票交付
    予活會會員，作為收取會款擔保之民間互助會一組，惟己○○於無法如數募集會
    員之情況下，遂於會單上虛捏填載以「甲○○」為名義之會員。嗣己○○因經營
    餐飲生意虧損之際，竟基於意圖為自己不法所有之概括犯意，於附表所示之各該
    競標日，先後以如附表所示之各該會員名義，填具標息、偽造署押之標單參與競
    標得標（標單已丟棄未扣案），且為順利向活會會員取得會款，竟意圖為自己不
    法之所有及意圖供行使之用，偽刻如附表所示之會員之印章，先後於如附表所示
    之被冒標日，以上開各印章，分別蓋用於以上開各該會員為發票人名義之本票簽
    章處，連續偽造出以上開會員為發票人所開立如附表所示發票日、面額、張數之
    本票，復持前開偽造之本票向當期之活會會員收取會款而行使之，並隱瞞前揭本
    票均係偽造之事實，致各該活會會員陷於錯誤，以為確係如附表所示之會員所開
    立之本票而可供擔保，遂如數交付會款予己○○。嗣經活會會員戊○○於八十九
    年五月十五日競標得標時查覺有異，始知上情。
二、案經臺東縣警察局移送及戊○○告由臺灣臺東地方法院檢察署檢察官偵查起訴。
    理  由
一、訊據被告己○○對於右揭犯罪事實，業於警、偵訊及本院訊問時均坦承不諱，核
    與告訴人戊○○於警、偵訊及本院訊問；被害人乙○○、廖秋蘭、庚○○於警訊
    中之指述；證人劉進發即正大鐵工廠負責人、郭文斌、鍾昆山、賴朝祿、李美菊
    、丁○○、莊錦純即互助會單上之吳太太於警訊中之證述之情節相符。並有互助
    會單影本一紙，偽造甲○○、廖秋蘭、丙○○；庚○○名義所簽發之本票影本各
    一紙；及二紙附卷可稽，偽造乙○○名義所簽發之本票正本一紙附警訊卷第十八
    頁可按。是被告自白與事實相符。本件事證明確，被告犯行洵堪認定。
二、按標單上記載會員名義及投標之金額，乃表示一定用意之證明，依刑法第二百二
    十條第一項規定應以私文書論。核被告己○○所為，係犯刑法第三百三十九條第
    一項詐欺罪；同法第二百十六條、第二百二十條、第二百十條之行使偽造私文書
    罪；同法第二百零一條第一項意圖供行使之用而偽造有價證券罪。被告偽造標單
    之私文書後，進而持以行使，偽造之低度行為應為行使之高度行為所吸收；偽造
    有價證券復持以行使，其行使行為吸收於偽造行為之中，均不另論罪。又偽造私
    文書、有價證券內容中所為之偽造署押及偽蓋之印文，為偽造私文書、有價證券
    之部份行為；偽造印章之犯行為偽造有價證券之階段行為，為偽造有價證券行為
    所吸收，均不另論。被告先後多次詐欺取財、行使偽造私文書及意圖供行使而偽
    造有價證券之犯行，均時間緊接、方法相同、觸犯構成要件相同之罪，顯均係基
    於概括之犯意反覆為之，均為連續犯，均應依刑法第五十六條之規定論以一罪，
    並均依法加重其刑。被告所犯上開連續詐欺取財罪、連續行使偽造私文書、連續
    意圖供行使而偽造有價證券各罪間，均有方法結果之牽連關係，為牽連犯，應從
    一重之連續意圖供行使而偽造有價證券罪處斷。另公訴人起訴事實雖未敘及被告
    連續偽造私文書、行使偽造私文書等犯行，然該部分事實與公訴人起訴之犯罪事
    實，既具有牽連犯之裁判上一罪之關係，應為起訴效力所及，本院自應併與審究
    ，復此敘明。審酌被告經商需款而為圖取會款，擅自偽造他人名義之標單、本票
    持用，業對他人權益造成危害，惟犯後坦承犯行，並供述：已陸續與被害人取得
    和解或開出本票以為擔保，且得到他們之諒解，至於未清償部分，伊會陸續清償
    等語（見本院九十年六月十九日訊問筆錄參照），復考量被告犯罪動機、目的、
    手段，與被害人之關係、被害人所受損害已否受補償等，及其他一切等情狀，爰
    酌情量處如主文所示之刑。至指定辯護人為被告辯護略以：被告並非起會之時，
    即有詐欺會款之犯意，係因嗣後經商周轉之需，始為此犯行，且犯後坦承，已與
    被害人等達成分期償還之協議，目前刻正努力償還以清負債，爰請本院斟酌依刑
    法第五十九條之規定減輕其刑後，復為緩刑之宣告等語，惟查：被告自承原係於
    本市嶺東百化公司旁開一餐廳，因虧損致有此犯行等語（見本院卷可參），然被
    告既能經商營業，於招會之時亦逾二十二歲之齡，則應具相當程度之社會歷練，
    熟知票據信用之可貴，然於首標收取頭款會錢後，即陸續接連於第三、五、六等
    標，冒標、偽造他人本票、詐取會款，且於所冒標之第五、六、十六標均與被告
    有姻親關係，故被告上開行為，顯係貶損他人之信任，置他人信用於不顧，此後
    又再同犯上情，是本院認被告犯情顯與刑法第五十九條之情節未合，附此敘明。
    被告於如附表所示於各該會期冒標後，分別所偽造如附表所示各該會員名義所簽
    發各張數之本票，除票號一六六四三八號、一六六四五九號、一八三八二七號、
    一八二○九○號（該張正本附於警訊卷第十八頁）、一七七八○七號、一四一七
    七八號本票計六張，應依刑法第二百零五條之規定予以宣告沒收外，至其餘同屬
    偽造之不詳票號之本票計七七張，雖未扣案，惟依刑法第二百零五條規定，因屬
    義務沒收之物，且亦無證據足認前開物品業已滅失，是依法仍應諭知沒收；復偽
    造如附表所示各該會員之印章計五枚（庚○○被偽造二次，均使用同一印章），
    依刑法二百十九條之規定，不問屬於被告與否，均沒收之；又本票上偽造上開印
    章之印文，係屬偽造本票之一部分，已因本票之沒收而包括在內，爰不另為沒收
    之諭知。至如附表所示各冒標期日之未扣案之標單，已因被告丟棄滅失，業經被
    告供明在卷，爰不併為沒收之宣告，附此敘明。
據上論斷，應依刑事訴訟法第二百九十九條第一項前段，刑法第五十六條、第二百零
一條第一項、第二百十條、第二百二十條、第二百十六條、第三百三十九條第一項、
第五十五條、第二百零五條、第二百十九條，罰金罰鍰提高標準條例第一條前段，判
決如主文。
本案經檢察官李進榮到庭執行職務
中      華      民      國     九十     年      六      月    二十九    日
                                  臺灣臺東地方法院刑事庭
                                        法  官 陳兆翔
右正本證明與原本無異。
如不服本判決，應於判決送達後十日內向本院提出上訴狀。（須附繕本）
「切勿逕送上級法院」
                                        書記官 蘇美琴
中      華      民      國     九十     年      六      月    二十九    日
 附表：
┌─┬───┬────┬───┬────┬────┬────────┐
│編│被偽造│被冒標  │發票名│本票發票│金額(   │            張數│
│號│之會員│日期    │義人  │日      │新臺幣) │                │
├─┼───┼────┼───┼────┼────┼────────┤
│一│甲○○│87.10.15│同上  │87.10.15│二萬元  │21張（除票號1664│
│  │      │        │      │        │        │38號外，餘票號均│
│  │      │        │      │        │        │不詳）          │
├─┼───┼────┼───┼────┼────┼────────┤
│二│庚○○│87.12.15│同上  │87.12.15│同右    │19張（除票號1664│
│  │      │        │      │        │        │59號外，餘票號均│
│  │      │        │      │        │        │不詳）          │
├─┼───┼────┼───┼────┼────┼────────┤
│三│廖秋蘭│88.01.15│同上  │88.01.15│同右    │18張（除票號1838│
│  │      │        │      │        │        │27號外，餘票號均│
│  │      │        │      │        │        │不詳）          │
├─┼───┼────┼───┼────┼────┼────────┤
│四│乙○○│88.07.15│同上  │87.07.15│同右    │12張（除票號1820│
│  │      │        │      │        │        │90號外，餘票號均│
│  │      │        │      │        │        │不詳）          │
├─┼───┼────┼───┼────┼────┼────────┤
│五│庚○○│88.11.15│同上  │88.11.15│同右    │8張（除票號1778 │
│  │      │        │      │        │        │07號外，餘票號均│
│  │    │        │      │        │        │不詳）          │
├─┼───┼────┼───┼────┼────┼────────┤
│六│丙○○│88.02.15│同上  │88.02.15│同右    │5張（除票號1417 │              │
│  │      │        │      │        │        │78號外，餘票號均│
│  │      │        │      │        │        │不詳）          │
│  │      │        │      │        │        │                │
└─┴───┴────┴───┴────┴────┴────────┘
附記
刑法第二百零一條第一項
意圖供行使之用，而偽造、變造公債票、公司股票或其他有價證券者，處三年以上十
年以下有期徒刑，得併科三千元以下罰金。
刑法第二百一十條
偽造、變造私文書，足以生損害於公眾或他人者，處五年以下有期徒刑。
刑法第二百二十條
在紙上或物品上之文字、符號、圖畫、照像，依習慣或特約，足以為表示其用意之證
明者，關於本章及本章以外各罪，以文書論。
錄音、錄影或電磁紀錄，藉機器或電腦之處理所顯示之聲音、影像或符號，足以為表
示其用意之證明者，亦同。
稱電磁紀錄，指以電子、磁性或其他無法以人之知覺直接認識之方式所製成之紀錄，
而供電腦處理之用者。
刑法第二百一十六條
行使第二百十條至第二百十五條之文書者，依偽造、變造文書或登載不實事項或使登
載不實事項之規定處斷。
刑法第三百三十九條第一項
意圖為自己或第三人不法之所有，以詐術使人將本人或第三人之物交付者，處五年以
下有期徒刑、拘役或科或併科一千元以下罰金。
刑法第二百零五條
偽造、變造之有價證券、郵票或印花稅票及前條之器械原料，不問屬於犯人與否，沒
收之。
刑法第二百一十九條
偽造之印章、印文或署押，不問屬於犯人與否，沒收之。


司法院資訊處製作；財團法人民間司法改革基金會備份。
